【裁判字號】    89,上更(一),120
【裁判日期】    890426
【裁判案由】    違反森林法
【裁判全文】
臺灣高等法院臺南分院刑事判決      八十九年度上更(一)字第一二號  Ａ
      上  訴  人  臺灣台南地方法院檢察署檢察官
      上  訴  人
      即  被  告  丙  ○  ○
      選任辯護人  徐  豐  益
      被      告  甲  ○  ○
      選任辯護人  許  雅  芬  律師
      被      告  乙  ○  ○
右上訴人因被告違反森林法案件，不服臺灣台南地方法院八十六年度訴字第六六四號
中華民國八十六年九月三十日第一審判決（起訴案號：臺灣台南地方法院檢察署八十
五年度偵字第九二一三號），提起上訴後，經最高法院第一次發回更審，本院判決如
左：
      主      文
原判決撤銷。
丙○○共同於他人保安林內，擅自墾植，未遂，累犯，處有期徒刑貳年陸月。
甲○○、乙○○共同於他人保安林內，擅自墾植，未遂，各處有期徒刑陸月。均緩刑
肆年。
      事      實
一、丙○○曾於八十三年一月五日，因違反麻醉藥品管理條例案件，經台灣台南地方
    法院判處有期徒刑六月，於八十三年七月三十日執行完畢，仍不知悔改，復與甲○○、乙○○基於犯意之聯絡，共同於八十五年八月間，由丙○○僱請輝南機械
    工程有限公司負責人甲○○，前往挖掘台南市○○區○○街焚化爐旁之台南市政
    府農林課所代管省屬所有地號台南市安南區○○○段五六六號保安林供為魚塭之
    用，甲○○明知上開土地為保安林，仍於八十五年八月九日派其知情之員工乙○○至上開保安林地駕駛挖土機挖掘保安林，挖掘面積約零點六公頃，嗣於八十五
    年八月九日下午三時許，為警當場查獲乙○○，並扣得挖土機乙部，丙○○於乙○○為警查獲後，仍不知警惕，復僱請其他不詳公司，由不知名之成年人二人駕
    駛其他挖土機二部，前往上開保安林地繼續挖掘，合計挖掘九點六公頃之保安林
    ，嗣於八十五年八月十二日被台南市政府派員查獲而未遂。
二、案由台南市警察局第三分局移送原審檢察署檢察官偵查起訴。
      理      由
一、訊據被告丙○○、甲○○、乙○○固均坦承有於上開時、地挖掘保安林，惟被告
    丙○○辯稱：伊依法向他人購得開墾魚塭權，不知上開土地係保安林地，又第一
    次被查獲後，係另找其他不知名的公司，由不知名的成年司機二人繼續挖掘等語
    。被告甲○○、乙○○均供稱係受僱於丙○○而駕駛挖土機前往挖掘，不知上開
    土地係保安林地，且只於八十五年八月九日挖掘一天，挖土機當天被查扣於現場
    後，均不曾再往現場挖掘等語。
二、查上開台南市安南區○○○段第五六六號土地係國有保安林地，有台灣省政府林
    務局五十六年二月二十四日，府農林第一四八二六號告示可稽（警卷第八、九頁
    ），被告丙○○所稱其依法取得之權利，係依據國軍三二六八部隊七十九年八月
    七日（七九）謹結字第七八一七號函，然該函明示該土地屬國有未登錄土地，業
    主應向國有財產局辦理登錄及使用證明後，始同意辦理，案內申請整修舊有魚塭
    ，不影響海岸守備任務，同意配合辦理，惟不得擴建魚塭用地，此有該函影本可
    憑（九二一三號偵查卷第三十一頁），足見國軍三二六八部隊七十九年八月七日
    （七九）謹結字第七八一七號函（同上卷第五十七頁）僅同意配合辦理整修舊有
    魚塭，並未同意擴建魚塭，被告丙○○辯稱伊係依法取得開墾魚塭之權利，無非
    為掩飾其非法濫墾之手段，殊無足採。另據證人即台南市政府農林課職員杜志鴻
    及土城派出所警員黃以振均到庭結證略稱：本案第一次查獲，扣得挖土機一部，
    司機是乙○○第二次查獲，現場共三部挖土機（含第一次查扣之一部），但未查
    到司機等語，足證被告丙○○有繼續墾植之行為。次查被告甲○○另僱請拖板車
    將挖土機運至上開保安林地，而被告乙○○則係駕駛該挖土機挖掘保安林之人，
    該地皆種植木麻黃樹，已據被告甲○○、乙○○分別於原審偵審中供述甚明，並
    有現場被濫墾挖掘之木麻黃樹之照片附卷可資參照（偵查卷現場被濫墾挖掘之現
    場照片），而依卷附照片所示，上開保安林地處沿海，且林相濃密，無其他魚塭
    及工作物，一般人一看沿海之木麻黃林相，應可知其為防風保安林，被告乙○○
    辯解於挖掘時不知為防風保安林，殊難採信，且依駕駛挖土機者之習慣，所挖掘
    之地點係屬何種土地、地質、有無障物，皆於事前議價時即已知悉，被告甲○○指示乙○○前往挖掘，而均諉稱不知其為防風保安林，亦係卸責之詞，毫無足
    採。被告等三人違反森林法之犯行至為明確，均可認定。
三、按被告行為後，森林法已於民國八十七年五月二十七日修正公布施行，其中第五
    十一條修正後之新法，併科罰金部分提高為新台幣六十萬元以下，顯然不利於被
    告，自應適用修正前之舊法，先此敘明。核被告三人所為，均係犯修正前森林法
    第五十一條第一項、第二項、第三項之罪，被告等著手於上開犯罪行為之實施而
    未遂，為未遂犯，應按既遂犯減輕其刑，其於保安林內犯之，依同條第二項規定
    應加重其刑，被告丙○○前曾違反麻醉藥品管理條例案件，被處徒刑六月，於八
    十三年七月三十日執行完畢，五年內復犯本件之罪，為累犯，依法應加重其刑，
    被告等三人有犯意之聯絡與行為之分擔，應依共同正犯論擬，又被告丙○○另與
    不詳姓名之成年司機二人亦有犯意之聯絡及行為之分擔，亦為共同正犯，併此敘
    明。爰審酌被告三人犯罪之情狀及犯後態度，及本件罪之危害至為鉅大等情，判
    處被告丙○○有期徒刑貳年陸月；被告甲○○、乙○○二人為賺取工資報酬，而
    罹本件犯行，酌情從輕均處以有期徒刑陸月，以示懲儆。末查，被告甲○○、乙○○查無任何前科紀錄，有被告全國前案紀錄表二件附卷可稽，其偶犯本罪後，
    應知警惕而無再犯之虞，爰均諭知緩刑四年，以勵自新。
四、原審據以論處，固非無據，惟查：(一)被告行為後，森林法已修正施行，原審未及
    比較適用；(二)被告甲○○、乙○○二人，依現場林相所顯示，應知其等受僱挖掘
    之地為防風保安林地（詳如前述），原審遽為無罪之諭知，尚有未洽；(三)被告丙○○於第一次，為警查獲後，仍不知警惕，仍再僱人挖掘，濫挖之面積廣達九點
    六公頃，藐視公權力，犯罪後復飾詞狡卸，原審僅處以有期徒刑壹年拾月，稍嫌
    輕縱。因此，本院認被告丙○○否認犯罪之上訴，顯無理由，但檢察官之上訴則
    為有理由，自應由本院將原判決撤銷改判。
五、據上論結，應依刑事訴訟法第三百六十九條第一項前段、第三百六十四條、第二
    百九十九條第一項前段、修正前森林法第五十一條第一、二、三項之罪、刑法第
    二條第一項後段、第十一條前段、第二十六條前段、第二十八條、第四十七條、
    第七十四條第一款、罰金罰鍰提高標條例第一條前段，判決如主文。
本件經檢察官張斗輝到庭執行職務。
中    華    民    國      八十九      年      四      月      二十六    日
                                  臺灣高等法院臺南分院刑事第一庭
              審判長法官  鄭    文    肅
                                            法官  王    浦    傑
                                            法官  楊    明    章
右正本證明與原本無異。
如不服本判決，應於判決送達後十日內向本院提出上訴狀，其未敘述理由者並應於提
出上訴狀後十日內向本院補提理由書（應附繕本)。
                                      法院書記官  施    國    興
中    華    民    國      八十九      年      四      月      二十八    日


司法院資訊處製作；財團法人民間司法改革基金會備份。
